【裁判字號】    98,簡上,1511
【裁判日期】    990527
【裁判案由】    詐欺
【裁判全文】
臺灣板橋地方法院刑事判決            98年度簡上字第1511號
上  訴  人
即  被  告  丙○○
上列上訴人即被告因詐欺案件，不服本院98年度簡字第8502號中
華民國98年10 月30日所為之第一審判決（原聲請簡易判決處刑
案號：98年度偵字第22549號），提起上訴，暨移送併案（臺灣
基隆地方法院檢察署98年度偵字第5139 號），本院管轄之第二
審合議庭判決如下：
    主  文
原判決撤銷。
丙○○幫助意圖為自己不法之所有，以詐術使人將本人之物交付
，處有期徒刑參月，如易科罰金，以新臺幣壹仟元折算壹日。
    事  實
一、丙○○明知將其存摺、印章、提款卡、及密碼交予他人，應
    係供他人為詐欺等不法犯罪行為贓款匯入之人頭帳戶所用，
    竟基於幫助詐欺之犯意，於民國98年5 月23日前某時，在不
    詳地點，將其前所開立之華南銀行福和分行帳號0000000000
    00號帳戶之金融卡及密碼，交付予真實姓名、年籍不詳之成
    年人，容任他人作為詐欺取財之工具。嗣該成年人及其所屬
    之詐欺集團成員取得上開帳戶後，即意圖為自己不法之所有
    ，分別於附表所示時間，撥打電話予附表所示之丁○○、甲○○、乙○○，向渠等佯稱附表所示之事由，致渠等不疑有
    他，而分別於附表所示之時間，依指示而匯款附表所示之金
    額至丙○○前開之華南銀行福和分行帳戶內，以遂行渠等詐
    欺犯行，且詐欺集團成員旋將款項提領一空。嗣丁○○、甲○○、乙○○發覺受騙而報警處理，經警循線查獲。
二、案經甲○○、乙○○訴由臺北縣政府警察局永和分局報報臺
    灣板橋地方法院檢察署檢察官偵查聲請簡易判決處刑及移送
    併案。
    理  由
一、證據能力部分：
  (一)刑事訴訟法第159 條第1 項規定：「被告以外之人於審判外
    之言詞或書面陳述，除法律有規定者外，不得作為證據。」
    其立法意旨，乃在於確保被告之反對詰問權。同法第159 條
    之5 第1 項規定：「被告以外之人於審判外之陳述，雖不符
    前4 條之規定（同法第159 條之1 至第159 條之4 ），而經
    當事人於審判程序同意作為證據，法院審酌該言詞陳述或書
    面陳述作成時之情況，認為適當者，亦得為證據。」同法條
    第2 項規定：「當事人、代理人或辯護人於法院調查證據時
    ，知有刑事訴訟法第159 條第1 項不得為證據之情形，而未
    於言詞辯論終結前聲明異議者，視為有前項之同意。」其立
    法意旨，則在於確認當事人對於傳聞證據有處分權，得捨棄
    反對詰問之權利，同意傳聞證據可作為證據。當事人如放棄
    反對詰問權，於審判程序中明示同意或視為同意該等傳聞證
    據可作為證據，基於尊重當事人對傳聞證據之處分權，及證
    據資料愈豐富，愈有助於真實發見之理念等，上開傳聞證據
    法律上均賦與證據能力。惟因刑事訴訟制度尚非採澈底之當
    事人進行主義，乃又限制以法院認為適當者，始得為證據。
    因此，當事人同意或依法視為同意某項傳聞證據作為證據使
    用者，實質上即表示有反對詰問權之當事人已捨棄其權利，
    如法院認為適當者，不論該傳聞證據是否具備刑事訴訟法第
    159 條之1 至第159 條之4 所定情形，均容許作為證據；換
    言之，當事人捨棄對原陳述人行使反對詰問權者，如法院認
    為適當，即容許該傳聞證據作為證據，不以未具備刑事訴訟
    法第159 條之1 至第159 條之4 所定情形為前提。本件證人
    丁○○、甲○○、乙○○於警詢時所為之證述，屬審判外之
    陳述，公訴人於本院審理時並未主張排除前開證人陳述之證
    據能力，且迄於本院言詞辯論終結前均未表示異議，被告則
    經合法通知，未於準備程序及審理期日到場，顯已放棄對前
    開證人之反對詰問權，本院審酌前開證人之證述並非違法取
    得，亦無重大瑕疵且與事實相符，揆諸上揭說明，應認前開
    證人審判外之證述，自得為證據。
  (二)卷附被告華南銀行福和分行帳戶之開戶基本資料、往來交易
    明細、自動櫃員機交易明細經查並無不得作為證據之事由，
    依法自得作為證據。
二、實體部分：
  (一)被告固坦承前開華南銀行福和分行帳號000000000000號帳戶
    為其所申辦使用，惟矢口否認有何幫助詐欺犯行，辯稱：伊
    於端午節前欲前往提款機領款時才發現信用卡遺失，適逢休
    假銀行無人上班，故於隔日前往銀行掛失，銀行行員要求伊
    報案，但伊報案時員警稱信用卡遺失無妨，嗣後伊欲前往郵
    局提款始知帳戶業經凍結云云。
  (二)經查：
  1.證人丁○○、甲○○、乙○○於警詢中就渠等遭他人詐欺之
    情節指述明確，並有附表所示之證據在卷可佐。再本案華南
    銀行福和分行帳號000000000000號帳戶係被告所開立，原為
    其自己使用之帳戶一情，亦據被告自承在卷（見98年度偵字
    第22549 號偵查卷第26頁），故丁○○、甲○○、乙○○確
    有遭人詐騙而轉帳如附表所示款項至被告前開華南銀行福和
    分行帳戶一情，堪以認定。
  2.被告否認有何詐騙丁○○、甲○○、乙○○使之匯款至其前
    開帳戶之犯行，且無積極證據證明被告實施前開詐欺犯行，
    故僅能認係詐騙集團詐騙丁○○、甲○○、乙○○後，指示
    其匯款至被告帳戶。再他人之所以取得被告前開帳戶之緣由
    ，不外強盜、搶奪、竊盜、拾獲或經由被告交付取得，而被
    告並未指稱前開帳戶遭人強盜、搶奪、竊取之事，自可加以
    排除，所餘者僅為被告交付或遺失2 種情形。查詐騙集團使
    用被告前開帳戶係供詐騙他人後匯入款項所用，則詐欺集團
    為確保渠等詐騙後能順利取得贓款，自會使用渠等可以完全
    掌控之帳戶，姑不論一般人不致撿拾毫無經濟價值之提款卡
    ，故提款卡遭人拾獲之機率極低，更遑論拾獲之人適為需用
    他人帳戶之詐騙集團，此等機率更是微乎其微。況退萬步言
    ，縱前開提款卡為詐欺集團拾獲，然拾獲提款卡之詐欺集團
    無從得知該提款卡係何時遺失，有無遭失主掛失停用，抑或
    該帳戶是否曾經有自動轉帳繳付電信費用、信用卡款、貸款
    等設定，或因久未使用而成為靜止戶，欲使用前開帳戶之人
    苟未掌握前開資訊，其必定無法確保可以順利提領、取得匯
    入前開帳戶款項，自無可能貿然使用拾獲所得之帳戶。故詐
    欺集團必定於確認可完全管領帳戶後，始會用以匯入詐欺所
    得，而詐欺集團之所以可完全掌控帳戶，顯經被告授意渠等
    使用，本件詐欺集團使用被告前開提款卡及密碼，必定經由
    被告交付而來。更進者，被告於本院審理時供稱：伊並未將
    密碼寫在金融卡上等語（見98年度偵字第22549 號偵查卷第
    27頁），被告前開帳戶提款卡密碼排列組合之情形甚多，且
    被告並未將密碼書寫在金融卡上，他人顯然無從知悉其提款
    卡密碼，亦無法輕易猜知，益徵苟非經由被告告知密碼，他
    人顯然無從知悉其前開帳戶提款卡密碼，由此可知應係被告
    提供前開帳戶並告知密碼予他人使用無疑。末者，丁○○、
    甲○○、乙○○分別於98年5 月23日、同年月24日遭詐騙而
    匯款至被告前開帳戶，可見此時前開帳戶已為詐欺集團持用
    中，被告否認交付帳戶予人使用，故僅能由前開情事推知被
    告應係於98年5 月23日前某日交付帳戶，併予敘明。
  3.再依現今金融交易情形，任何人均可辦理金融帳戶存摺使用
    ，如無正當理由，實無另取他人金融帳戶使用之理，而金融
    帳戶為個人理財工具，一般人皆可以存入最低開戶金額之方
    式自由申請開設金融帳戶，並無任何特殊之限制，且得同時
    在不同金融機構申請多數存款帳戶使用，並無另取他人帳戶
    使用之必要。而金融存款帳戶，攸關個人財產權益之保障，
    專屬性甚高，若非與本人有密切關係者，不可能出借個人帳
    戶，縱有交付個人帳戶予他人使用之特殊情形，亦必會先行
    瞭解他人使用帳戶之目的始行提供。且不肖犯罪集團經常收
    取並利用他人金融機構帳戶以遂詐欺犯行，類此案件層出不
    窮，亦屢經新聞媒體再三披露，避免此等專屬性甚高之物品
    被不明人士利用作為財產犯罪之工具，亦屬依一般生活經驗
    即能體察之常識，依被告對事理判斷能力並無違常，對前開
    常識自難諉稱不知。則被告將其所有之上開帳戶提款卡及密
    碼交予他人使用，已可預見此舉將幫助他人實行詐欺取財犯
    罪，其有容認其帳戶供他人作為詐欺取財犯罪時使用之不確
    定故意，亦甚灼然。
  4.綜上所述，被告確有交付其所有華南銀行福和分行帳號0000
    00000000號帳戶金融卡及密碼予詐欺集團供作詐騙匯款所用
    ，被告辯稱前開金融卡遺失云云，並無可採。
  (三)被告犯行堪以認定。本件事證明確，自應依法論科。
三、按刑法上之幫助犯，係對於犯罪與正犯有共同之認識，而以
    幫助之意思，對於正犯資以助力，而未參與實施犯罪之行為
    者而言（此有最高法院75年度臺上字第1509號、88年度臺上
    字第1270號判決意旨可參）。是核被告所為，係犯刑法第30
    條第1 項前段、第339 條第1 項之幫助詐欺取財罪。被告係
    基於幫助詐欺取財之意思，提供帳戶之提款卡及密碼，供詐
    欺贓款匯入、提領所用，係提供詐欺構成要件以外之助力，
    為詐欺取財罪之幫助犯，應依刑法第30條第2 項規定減輕其
    刑。被告提供帳戶之行為僅一，幫助他人對丁○○、甲○○
    、乙○○犯數詐欺取財罪，為想像競合犯，應從一重處斷。
    移送併辦部分即臺灣基隆地方法院檢察署98年度偵字第4754
    號（即附表編號1 所示丁○○遭詐騙部分），雖未經檢察官
    起訴，惟與起訴之犯罪事實有實質上一罪之關係，為起訴效
    力所及，本院自應併予審理。
四、原審以被告犯罪明確，予以論罪科刑，固非無見，惟公訴人
    以臺灣基隆地方法院檢察署98年度偵字第4754號併辦意旨書
    移送併辦部分（即附表編號1 丁○○遭詐騙匯款部分），與
    起訴之事實有實質上一罪之關係，已如前述，應為起訴效力
    所及，原審對此未及審究，容有未洽，而被告提起上訴否認
    犯罪，雖無理由，然原審判決後，經檢察官移送併案部分，
    原審未及審認，尚有未當，應由本院管轄之第二審合議庭將
    原判決撤銷改判。爰審酌被告提供帳戶供人詐欺所用，助長
    詐欺犯行，致使被害人因受詐欺而損失之財物無從追索，所
    為自無足取，惟衡其並無前科，素行尚可，及其犯罪動機、
    手段，所提供之帳戶僅一，本件詐欺集團藉被告帳戶詐得被
    害人款項金額非低，及被告犯罪後未見悔意，態度難認良好
    等情狀，判處如主文第2 項所示之刑，並諭知易科罰金之折
    算標準，以示懲警。至被告名義之前開華南銀行福和分行帳
    號000000000000號帳戶提款卡，雖為供犯罪所用之物，然因
    被告業已交予詐欺集團使用，非屬被告所有之物，且未扣案
    ，亦非違禁物，爰不予宣告沒收，併予敘明。
五、被告經合法傳喚，無正當之理由不到庭，爰不待其陳述，逕
    行判決。
六、據上論斷，應依刑事訴訟法第455 條之1 第1 項、第3 項、
    第369 條第1 項前段、第371 條、第364 條、第299 條第1
    項前段，刑法第30條、第339 條第1 項、第55條前段、第41
    條第1 項前段，刑法施行法第1 條之1 第1 項、第2 項前段
    ，判決如主文。
本案經檢察官李美金到庭執行職務。
中    華    民    國    99    年    5     月    27    日
                  刑事第十二庭  審判長法  官  李君豪
                                      法  官  錢衍蓁
                                      法  官  何燕蓉
不得上訴。
上列正本證明與原本無異。
                                      書記官  王元佑
中    華    民    國    99    年    5     月    27    日
附表：
┌─┬───────────────┬────┬─────────────┬───────┐
│編│     詐  騙  情  節           │被害人  │       證      據         │   備   註    │
│號│                              │        │                          │              │
├─┼───────────────┼────┼─────────────┼───────┤
│1 │98年5 月23日，丁○○接獲詐欺集│丁○○  │1.證人丁○○於警詢之證述（│臺灣基隆地方法│
│  │團成員來電向其謊稱購物交易誤輸│        │  臺灣基隆地方法院檢察署98│院檢察署98年度│
│  │為自動扣款，須操作自動提款機變│        │  年度偵字第4754號偵查卷第│偵字第4754號移│
│  │更設定，使丁○○因而陷於錯誤，│        │  4 至5 頁）              │送併辦        │
│  │於98年5 月23日22時27分、59分許│        │2.交易明細表（見同上偵查卷│              │
│  │，依詐欺集團成員指示而操作自動│        │  第24、25頁）            │              │
│  │櫃員機，接續匯款新臺幣（下同）│        │3.存款往來明細表（同上偵查│              │
│  │17,017元、9,386 元至被告華南商│        │  卷第38頁）              │              │
│  │業銀行福和分行帳戶內。        │        │4.被告名義之華南商業銀行福│              │
│  │                              │        │  和分行開戶聯絡資料（同上│              │
│  │                              │        │  偵查卷第37頁）          │              │
├─┼───────────────┼────┼─────────────┼───────┤
│2 │98年5 月23日，甲○○接獲詐欺集│甲○○  │1.證人甲○○於警詢之證述（│              │
│  │團成員來電向其謊稱購物交易誤輸│        │  臺灣板橋地方法院檢察署98│              │
│  │為分期付款，須操作自動提款機變│        │  年度偵字第22549 號偵查卷│              │
│  │更設定，使甲○○因而陷於錯誤，│        │  第4 至5 頁）            │              │
│  │於98年5 月23日23時28分、31分、│        │2.交易明細表（見同上偵查卷│              │
│  │33分許，依詐欺集團成員指示而操│        │  第6 頁）                │              │
│  │作自動櫃員機，接續匯款31,000元│        │3.存款往來明細表（同上偵查│              │
│  │、1,000 元、1,000 元至被告華南│        │  卷第13頁）              │              │
│  │商業銀行福和分行帳戶內。      │        │4.被告名義之華南商業銀行福│              │
│  │                              │        │  和分行開戶基本資料（同上│              │
│  │                              │        │  偵查卷第16頁）          │              │
├─┼───────────────┼────┼─────────────┼───────┤
│3 │98年5 月24日，乙○○接獲詐欺集│乙○○  │1.證人乙○○於警詢之證述（│              │
│  │團成員來電向其謊稱購物付款方式│        │  臺灣板橋地方法院檢察署98│              │
│  │設定錯誤，須操作自動提款機變更│        │  年度偵字第22549號偵查卷 │              │
│  │設定，使乙○○因而陷於錯誤，於│        │  第8 至10頁）            │              │
│  │98年5 月24日15時31分許，依詐欺│        │2.交易明細表（見同上偵查卷│              │
│  │集團成員指示而操作自動櫃員機，│        │  第11頁）                │              │
│  │匯款29,989元至被告華南商業銀行│        │3.存款往來明細表（同上偵查│              │
│  │福和分行帳戶內。              │        │  卷第13頁）              │              │
│  │                              │        │4.被告名義之華南商業銀行福│              │
│  │                              │        │  和分行開戶基本資料（同上│              │
│  │                              │        │  偵查卷第16頁）          │              │
└─┴───────────────┴────┴─────────────┴───────┘

司法院資訊處製作；財團法人民間司法改革基金會備份。
